【裁判字號】    99,訴,189
【裁判日期】    990429
【裁判案由】    侵權行為損害賠償
【裁判全文】
臺灣臺北地方法院民事判決               99年度訴字第189號
原      告  甲○○
訴訟代理人  葛孟靈律師
被      告  乙○○
訴訟代理人  黃正淮律師
上列當事人間請求侵權行為損害賠償事件，本院於99年4 月13日
言詞辯論終結，判決如下：
    主      文
被告應給付原告新臺幣伍拾萬元，及自民國九十八年十一月二十
五日起至清償日止，按年息百分之五計算之利息。
訴訟費用由被告負擔。
本判決得假執行。但被告如以新臺幣伍拾萬元為原告預供擔保，
得免為假執行。
    事實及理由
一、原告起訴主張：
  (一)原告與訴外人彭國安於民國78年11月18日結婚，並育有三女
    。被告明知彭國安為有配偶之人，竟於原告與彭國安婚姻關
    係存續期間，連續與彭國安相姦多次，彭國安並分別於91年
    12月25日、95年5 月16日，認領其二人所生子女彭冠霖、張
    均婷為長男、四女，迨至98年9 月2 日，原告向臺北市南港
    區戶政事務所申請戶籍謄本，始知悉上情。按夫妻當事人之
    一方對於婚姻關係之圓滿，具有人格利益，被告之行為造成
    原告與彭國安之婚姻關係難以維持，業經離婚在案，其所為
    除已故意侵害原告之人格法益外，並侵害原告基於配偶關係
    之身分法益，且情節重大，爰依民法第184 條第1 項、第19
    5 條第1 項前段、第3 項規定，請求被告賠償非財產上損害
    。
  (二)聲明：
  1.被告應給付原告50萬元，及自起訴狀繕本送達翌日即98年11
    月25日起至清償日止，按年息5%計算之利息。
  2.願供擔保，請准宣告假執行。
二、被告抗辯：
  (一)被告於89年間與彭國安交往時，原告與彭國安之感情已疏離
    ，被告於89年9 月間將戶籍遷入彭國安戶內，原告即知悉其
    事而責問彭國安，被告與彭國安交往期間亦曾偕同原告之女
    兒聚會，其女兒亦曾向原告提及此事，原告焉有不知之理。
    又彭國安於91年間認領彭冠霖後，曾向原告提及：「我最近
    有認一個乾兒子，名字叫冠霖」等語，而原告亦曾於閱覽被
    告與彭國安之手機簡訊內容後，質問彭國安：「你們二個（
    按指被告、彭國安）到底怎麼了．．．我有聽過朋友說你們
    常在一起，不要以為我不知道」等語，甚或曾當面指斥彭國
    安：「早在幾年前，就給你機會了，是你不珍惜的．．．，
    你都不承認，我也就不能原諒你」等語，足見原告早已知悉
    本件侵權事實，其請求權已因2年時效期間屆滿而消滅。
  (二)縱認原告之請求權未罹於時效，惟被告並未與彭國安在外共
    組家庭生活，亦未造成原告與彭國安之婚姻關係難以維持而
    導致離婚，被告為一普通家庭婦女，僅受高職教育畢業，目
    前並無固定工作收入，偶爾從事家庭手工賺取蠅頭小費，勉
    以糊口渡日，而被告無何恆產，另須負擔2 名子女生活所需
    ，生計維艱，為政府核定之低收入家庭，原告請求被告賠償
    之金額顯屬過高。
  (三)聲明：
  1.駁回原告之訴及假執行之聲請。
  2.如受不利之判決，願供擔保，請准宣告免為假執行。
三、兩造不爭執之事項：
  (一)原告與彭國安於78年11月18日結婚，育有三女，嗣於98年11
    月13日經法院調解離婚，並於98年12月9 日辦妥離婚登記（
    本院卷第8-10頁、第51頁）。
  (二)被告於原告與彭國安婚姻關係存續期間，與彭國安交往，並
    育有一子彭冠霖（91年10月26日生）、一女彭均婷（90年6
    月3 日生），彭國安分別於91年12月25日、95年5 月16日認
    領（本院卷第22-24 頁）。
四、得心證之理由：
    原告主張被告應賠償其非財產上之損害50萬元，為被告所否
    認，並以前詞置辯，是本件所應審究者為：(一)原告之侵權行
    為損害賠償請求權，是否因時效期間屆滿而消滅？(二)原告請
    求之非財產上損害（慰撫金）金額是否適當？茲論述如下：
  (一)原告之侵權行為損害賠償請求權，是否因時效期間屆滿而消
    滅？
    按因侵權行為所生之損害賠償請求權，自請求權人知有損害
    及賠償義務人時起，2 年間不行使而消滅，自有侵權行為時
    起，逾10年者亦同，民法第197 條第1 項定有明文。被告抗
    辯原告之請求權罹於時效，無非係以：89年間，被告與彭國
    安交往期間，曾偕同原告之女兒聚會，原告亦曾就被告將戶
    籍遷入彭國安戶內一事質問彭國安。91年間，彭國安曾向原
    告提及「我最近有認一個乾兒子，名字叫冠霖」等語，原告
    亦曾就被告與彭國安手機簡訊內容質問彭國安。95年間，原
    告曾當面指斥彭國安：「早在幾年前，就給你機會了」等語
    為其論據，並聲請訊問彭國安。惟查：
  1.原告係於98年8 月11日第一次申請彭國安戶籍謄本，業據本
    院向臺北市南港區戶政事務所函查屬實，並有戶籍謄本申請
    書在卷可憑（本院卷第62-63 頁），足見原告於98年8 月11
    日前就彭國安一戶之戶籍變動情形未必知悉，被告以原告於
    89年9 月間曾就其將戶籍遷入彭國安戶內一事質問彭國安，
    抗辯原告於89年間即知悉其事，尚不足採。而彭國安縱曾向
    原告提及：「我最近有認一個乾兒子，名字叫冠霖」等語，
    然既稱「乾兒子」，依社會通念，該名孩童即非彭國安所生
    ，此與彭國安認領自己所生子女，迥不相同，被告執此抗辯
    原告於91年間即知悉其事，核非可採。再者，交往與通姦、
    相姦係屬二事，被告、彭國安縱曾偕同原告之女兒聚會，然
    依被告所辯，其時點為89年間，原告之女兒於該時僅分別為
    10歲、8 歲、6 歲之孩童，以原告女兒之年齡、智識程度，
    渠等能否向原告確切說明被告、彭國安間之關係，尚非無疑
    ，縱曾說明，充其量僅使原告就被告與彭國安是否交往一事
    產生懷疑而已，此所以原告僅質問彭國安：「你們二個（按
    指被告、彭國安）到底怎麼了」、「我有聽過朋友說你們常
    在一起，不要以為我不知道」等語，而無法確定被告、彭國
    安交往之事。況依被告之抗辯，彭國安就原告所為之質問顯
    然亦予否認，否則原告何以提及「你都不承認」等語？原告
    未能確知被告、彭國安交往之事，彭國安就原告所為之質問
    亦予否認，上開事實難以認定原告於98年8 月11日前即已知
    悉被告與彭國安相姦及生育彭冠霖、彭均婷之事，原告於98
    年11月17日提起本件訴訟，難謂已逾2 年之時效期間，被告
    抗辯原告之請求權已罹於時效，尚不足取。
  2.被告雖聲請訊問彭國安，惟被告聲請訊問彭國安之目的係為
    證明其所舉之上開事實，該等事實不足以證明原告於98年8
    月11日前即已知悉被告與彭國安相姦之事，既如前述，而原
    告係以被告於原告與彭國安婚姻關係存續期間，連續與彭國
    安相姦多次，對被告提起本件訴訟，原告對被告之請求權是
    否罹於時效，與原告對彭國安之請求權是否罹於時效，係屬
    同一事實，攸關原告爾後得否對彭國安請求損害賠償，彭國
    安所為之證言又難免偏頗而難憑採，本院認無傳訊彭國安之
    必要。
  (二)原告請求之非財產上損害（慰撫金）金額是否適當？
  1.按不法侵害他人之身體、健康、名譽、自由、信用、隱私、
    貞操，或不法侵害其他人格法益而情節重大者，被害人雖非
    財產上之損害，亦得請求賠償相當之金額。此項規定，於不
    法侵害他人基於父母、子女或配偶關係之身分法益而情節重
    大者，準用之。民法第195 條第1 項前段、第3 項定有明文
    。又故意以背於善良風俗之方法加損害於他人者，負損害賠
    償責任，亦為民法第184 條第1 項後段所明定。被告明知彭
    國安為有配偶之人，自89年間起連續與彭國安相姦多次，並
    生育子女彭冠霖、張均婷，其所為顯已破壞原告與彭國安間
    夫妻婚姻生活之圓滿安全及幸福，不法侵害原告基於配偶關
    係之身分法益，且情節重大，原告主張其精神上因此受有損
    害，請求非財產上之損害賠償，按之上開規定，自屬有據。
  2.被害人受有非財產上損害，請求加害人賠償相當金額之慰撫
    金時，法院對於慰撫金之量定，應斟酌實際加害情形、所造
    成之影響、被害人痛苦之程度、兩造之身分地位、經濟情形
    及其他一切狀況為之。本院審酌被告所得甚低，名下並無任
    何財產，有稅務電子閘門財產所得調查明細表為憑（本院卷
    第25-29 頁），而被告自89年間起與彭國安相姦多次，並生
    育一子、一女，其所為影響原告與彭國安婚姻關係及家庭生
    活圓滿甚鉅，原告與彭國安並已於98年間離婚，因認原告請
    求被告給付慰撫金50萬元，尚屬適當。
  (三)綜上，原告依民法第184 條第1 項後段、第195 條第1 項前
    段、第3 項規定，請求被告賠償非財產上損害50萬元，洵屬
    正當，應予准許。
五、從而，原告依民法第184 條第1 項後段、第195 條第1 項前
    段、第3 項規定，請求被告給付50萬元，及自起訴狀繕本送
    達被告之翌日即98年11月25日至清償日止，按年息5%計算之
    利息，為有理由，應予准許。
六、原告陳明願供擔保聲請宣告假執行，就其勝訴部分，因所命
    給付金額未逾50萬元，依民事訴訟法第389 條第1 項第5 款
    規定，應依職權宣告假執行，被告陳明願供擔保聲請宣告免
    為假執行，經核無不合，爰酌定相當擔保金額准許之。
七、本件事證已臻明確，兩造其餘攻擊防禦方法及所提證據，核
    與本件判決結果不生影響，爰不另一一論述，併予敘明。
八、結論：本件原告之訴為有理由，依民事訴訟法第78條、第38
    9 條第1 項第5 款、第392 條第2 項，判決如主文。
中    華    民    國    99    年    4     月    29    日
                  民事第二庭    法  官  陳秀貞
以上正本係照原本作成。
如對本判決上訴，須於判決送達後20日內向本院提出上訴狀。
中    華    民    國    99    年    4     月    29    日
                                書記官  劉碧輝

司法院資訊處製作；財團法人民間司法改革基金會備份。
